【裁判字號】    99,易,176
【裁判日期】    991228
【裁判案由】    恐嚇取財等
【裁判全文】
臺灣士林地方法院刑事判決               99年度易字第176號
公  訴  人  臺灣士林地方法院檢察署檢察官
被      告  歐國樑
            歐昶聖
上列被告等因恐嚇取財等案件，經檢察官提起公訴（99年度偵字
第1265號），本院判決如下：
    主  文
歐國樑犯毀損他人物品罪，拾罪，各處有期徒刑月，如易科罰
金，均以新臺幣壹仟元折算壹日。又共同犯恐嚇危害安全罪，處
有期徒刑月，如易科罰金，以新臺幣壹仟元折算壹日。又犯恐
嚇危害安全罪，處有期徒刑月，如易科罰金，以新臺幣壹仟元
折算壹日。又犯強制未遂罪，處有期徒刑月，如易科罰金，以
新臺幣壹仟元折算壹日。又犯公然侮辱罪，罪，各處罰金新臺
幣貳仟元，如易服勞役，均以新臺幣壹仟元折算壹日。所處有期
徒刑部分，應執行有期徒刑拾月，如易科罰金，以新臺幣壹仟元
折算壹日。所處罰金部分，應執行罰金新臺幣伍仟元，如易服勞
役，以新臺幣壹仟元折算壹日。
歐昶聖共同犯恐嚇危害安全罪，處有期徒刑月，如易科罰金，
以新臺幣壹仟元折算壹日。
    事  實
一、歐國樑與歐昶聖為父子關係，其二人與址設臺北市士林區○
    ○○路104 巷16號之金祥力影像科技有限公司（下稱金祥力
    公司，登記負責人楊舒雯）實際負責人即楊舒雯之夫曹永燦
    係鄰居。歐國樑因認金祥力公司及曹永燦長期霸佔路邊停車
    位，心有不滿，且其所有營業小客車（起訴書誤載為自用小
    客車）停在臺北市士林區○○○路104 巷內屢遭不詳人士割
    劃板金，懷疑係曹永燦或金祥力公司員工所為，竟萌生報復
    之念，分別基於毀損之犯意，於如附表編號1 至10所示之時
    間，均自其位於金祥力公司對面之臺北市士林區○○○路10
    4 巷7 弄3 號5 樓住處頂樓陽臺，以石頭、磚塊、煙灰缸及
    酒瓶等硬物，向金祥力公司門口處丟擲，各損壞如附表所示
    被害人所有如附表所示之物品，足以生損害於金祥力公司、
    曹永燦、楊舒雯、呈鋼有限公司（下稱呈鋼公司）及梁錫雲
    。
二、歐國樑與歐昶聖復共同基於恐嚇之犯意聯絡，於98年10月17
    日上午9 時許，在臺北市士林區○○○路104 巷7 弄口，由
    歐國樑向曹永燦恫稱：「我就是要跟你開戰了啦」、「你隨
    時準備車被砸啦」、「你看你車會不會被砸，不會結束」等
    語，歐昶聖則手持菜刀置於腰際，刀刃向上、向外，對著曹
    永燦，並向之恫稱：「要讓你吃土豆（臺語，意指子彈）」
    等語，以此等加害生命、身體、財產之事恐嚇曹永燦，使曹
    永燦因而心生畏懼，致生危害於安全。歐國樑又於98年11月
    17日上午10時許，在臺北市士林區○○○路104 巷7 弄路口
    ，向曹永燦及楊舒雯夫妻恫稱：「你三不五時就要注意有無
    石頭丟到你家來」、「恁爸…晚上砸不到車，白天砸你辦公
    室啦，總會砸到」、「高興我就砸」等語，以此等加害財產
    之事恐嚇曹永燦及楊舒雯，使該二人因而心生畏懼，致生危
    害於安全。
三、歐國樑所有之營業小客車屢遭人割劃板金而多次烤漆維修，
    有相當費用之支出，因懷疑係曹永燦或金祥力公司員工所為
    ，竟為使曹永燦賠償其修車費用，乃基於以脅迫使人行無義
    務事之犯意，於98年10月21日凌晨0 時許，在臺北市士林區
    ○○○路104 巷7 弄口，向曹永燦恫稱：「事情要處理嗎，
    拿10萬元出來處理，不處理也沒關係，那就準備要開戰」等
    語，致曹永燦心生畏懼，以此脅迫方式向曹永燦索賠，而欲
    使曹永燦行該無義務之事。然因曹永燦認割劃板金之事非己
    所為，拒絕依要求付款而未得逞。
四、歐國樑另各基於公然侮辱之犯意，分別於98年10月17日上午
    9 時許、同年月21日凌晨0 時許及同年11月17日上午10時許
    ，在不特定人得共見共聞之臺北市士林區○○○路104 巷7
    弄口，以「幹你娘」、「幹你娘雞歪」、「幹你娘老雞歪」
    、「肏你媽屄」等穢語辱罵曹永燦，而公然侮辱之。嗣經曹
    永燦報警處理而查獲。
五、案經金祥力公司、呈鋼公司、梁錫雲、楊舒雯告訴及曹永燦
    訴由臺北市政府警察局士林分局報告臺灣士林地方法院檢察
    署檢察官偵查起訴。
    理  由
壹、關於證據能力：
一、按被告以外之人於偵查中向檢察官所為之陳述，除顯有不可
    信之情況者外，得為證據；證人、鑑定人依法應具結而未具
    結者，其證言或鑑定意見，不得作為證據，刑事訴訟法第15
    9 條之1 第2 項、第158 條之3 分有明文。本件告訴人曹永
    燦、楊舒雯於偵訊時向檢察官所為之陳述，並未經具結，依
    上規定，該等偵訊時之陳述，均不得作為認定被告有罪之證
    據。
二、其餘本件資以認定事實所憑之卷證資料，檢察官及被告歐國
    樑於本院準備程序及審理時、被告歐昶聖於本院審理時均不
    爭執證據能力（見本院卷第35頁反面、第56至59頁），且無
    證據證明係公務員違背法定程序所取得，又卷內書證亦無刑
    事訴訟法第159 條之4 第1 款、第2 款之顯有不可信情況，
    均有證據能力。
貳、實體部分：
一、訊據被告歐國樑坦認：如附表所示被害人所有如附表所示之
    物品有遭人自金祥力公司對面房屋樓頂，以石頭、磚塊、煙
    灰缸及酒瓶等硬物丟擲而損壞，伊與告訴人曹永燦、楊舒雯
    曾為伊車輛遭人割劃及金祥力公司車輛遭人砸損之事見面並
    起口角爭執，於口角爭執之中，伊有口出「幹你娘」等穢語
    之事實（見本院卷第36頁、第57頁反面），核與證人即告訴
    人曹永燦於警詢陳述：如附表所示被害人所有如附表所示之
    物品遭人砸損、曾與被告歐國樑因車損糾紛碰面口角爭執、
    被告歐國樑口出穢語（見偵卷第8 至9 、13至16頁）、證人
    即臺北市士林區忠誠里里長曾坤來證述：有人在該處丟擲物
    品砸毀曹永燦汽車、被告歐國樑與曹永燦見面爭吵發生很多
    次（見偵卷第289 、290 頁，本院卷第54頁）、證人即呈鋼
    公司負責人黃中雖之妻梁錫雲證稱：其使用車牌號碼ECP-27
    6 號輕型機車遭人自對面樓上以石頭砸損（見偵卷第298 頁
    ，本院卷第52頁反面）、證人即曾到現場處理之員警黃謙勛
    於偵訊證稱：現場看到汽機車都有被磚塊砸損、在現場被告
    歐國樑與曹永燦有起爭執（見偵卷第311 至312 頁）等情節
    相符，並有如附表所示物品遭損壞之現場照片、車號查詢汽
    車車籍、富群汽車修護工作單等在卷可稽（見偵卷第33至56
    、63至73、75、119 至273 頁），且告訴人曹永燦提出之現
    場監視錄影（下稱本案監視錄影）、現場錄音光碟（下稱本
    案錄音），及證人黃謙勛提出之98年10月17日現場錄影光碟
    （下稱98年10月17日錄影），於偵查中經檢察官指揮檢察事
    務官勘驗（法院組織法第66條之3 第1 項第1 款參照）結果
    ，亦見於98年10月17日上午5 時許、98年10月21日上午10時
    許、98年11月23日凌晨1 時許、98年11月26日下午2 時許，
    均有人自金祥力公司對面房屋頂樓，向金祥力公司門口丟擲
    物品，分別落在停放該處汽、機車及盆栽上（見偵卷第82至
    94頁），於98年10月17日、同年11月17日被告有口出「幹你
    娘」、「幹你娘雞歪」、「幹你娘老雞歪」、「肏你媽屄」
    等穢語（見偵卷第107 至109 、111 、315 至316 頁）之情
    ，有卷存該勘驗筆錄及監視錄影畫面翻拍照片為憑。被告歐
    昶聖則坦承：98年10月17日當日伊有拿菜刀，伊認為拿菜刀
    很不恰當且知道拿菜刀會造成人家畏懼等節（見審易卷第31
    頁），亦與證人曹永燦於警詢陳述及本院審理時證稱：被告
    歐昶聖當日有持菜刀（見偵卷第9 、15頁，本院卷第51頁）
    、證人曾坤來證述：歐昶聖有拿菜刀（見偵卷第290 頁，本
    院卷第55頁）等情相符。以上各情均堪認定。
二、被告二人雖均矢口否認犯罪，被告歐國樑辯稱：汽車被砸是
    早上，伊早上載老婆上班，白天不在家，不可能是伊砸的，
    伊沒有恐嚇，也沒有向曹永燦提過10萬元的事，伊雖有罵曹
    永燦，但非對著曹永燦罵，他自己對號入座云云（見本院卷
    第35頁、第56頁反面、第57、59頁）；被告歐昶聖則辯稱：
    伊沒有恐嚇，伊沒有說「要讓你吃土豆」，伊那時不知樓下
    是誰，怕會有事，所以持菜刀下樓，伊沒有說什麼云云（見
    本院卷第53頁反面、第58頁反面）。惟查：
  (一)關於事實欄一所示之犯罪事實：
  1.如附表所示被害人所有如附表所示之物品有遭人自金祥力公
    司對面房屋樓頂，以石頭、磚塊、煙灰缸及酒瓶等硬物丟擲
    而損壞，係分別發生於如附表編號1 至10所示之時間，業據
    告訴人曹永燦於警詢時指述明確（見偵卷第14頁），而出現
    在本案監視錄影98年10月17日上午5 時許、98年11月23日凌
    晨1 時許等畫面翻拍照片（見偵卷第85、86、88頁）上丟擲
    硬物之人，經證人即告訴人曹永燦指認係被告歐國樑（見本
    院卷第50頁），並證稱：伊從體型、容貌、動作看出來是被
    告歐國樑，從（98年）10月初開始，因為車子被砸，伊在10
    月2 日去里長處協調，有近距離與被告歐國樑接觸等語（見
    本院卷第50頁反面、第51頁反面），證人曾坤來於偵訊亦證
    稱：有協調被告歐國樑與曹永燦之糾紛等語（見偵卷第289
    頁），而該日協調之錄音亦於偵查中經勘驗屬實（見偵卷第
    94至103 頁），足見告訴人曹永燦所為指認已非無據。又其
    中就98年10月17日上午5 時許畫面翻拍照片（見偵卷第85、
    86頁）上丟擲硬物之人，核與證人曾坤來於偵訊所為指證相
    符（見偵卷第291 頁），且於審理時經本院、檢察官與之再
    為確認，其仍堅證指認無訛（見本院卷第55頁），益徵告訴
    人曹永燦之指證確實。
  2.再證人黃謙勛於偵訊證稱：98年11月17日民眾報案車子被砸
    ，伊在現場看到被告歐國樑走動，就過去詢問被告歐國樑，
    是否知道車子係誰砸的，被告歐國樑說「我知道是誰啦，但
    我不要跟你講」，後來被告歐國樑與曹永燦起爭執時，有說
    「是我砸的，證據拿出來」等語（見偵卷第312 頁），核與
    本案錄音於偵查中經勘驗結果，其中於98年11月17日被告歐
    國樑確有稱「高興我就砸，有證據你就去告，懂吧？有證據
    你就告我」、「有膽你就給我告，有證據你就抓我，沒證據
    你他媽什麼」、「我跟你嗆明，是我，怎樣？警察在怎樣？
    你敢怎樣」等情相符（見偵卷第111 頁）。
  3.復參諸98年10月17日錄影及本案錄音於偵查中經勘驗結果，
    其內容略以：於98年10月2 日被告歐國樑在里長處與曹永燦
    因車損糾紛協調時，已稱「我知道是誰砸的」、「4077被砸
    1 次，還有紅色18幾號被砸，被我朋友砸」、「什麼到此為
    止，不會結束」（見偵卷第95、99、101 頁），於98年10月
    17日被告歐國樑與曹永燦發生爭執時，又稱「（你車是誰砸
    的）我當然知道」、「我告訴你啦，你隨時準備車被砸啦」
    、「你看你車會不會被砸，不會結束」、「不管時你就要擔
    心你的車被砸」（見偵卷第104 、105 、106 、314 、316
    頁），於98年11月17日被告歐國樑與曹永燦發生爭執時，再
    稱「你三不五時就要注意有無石頭丟到你家來」、「恁爸…
    晚上砸不到車，白天砸你辦公室啦，總會砸到」、「高興我
    就砸」（見偵卷第111 頁）等情，可見被告歐國樑非但就98
    年10月2 日前後金祥力公司等車輛、物品遭人砸損一事瞭若
    指掌，並能預稱「不會結束」，甚至直言要曹永燦留意隨時
    被砸，猶如能夠掌控事件之發生。
  4.併酌以被告歐國樑不滿金祥力公司及曹永燦霸佔停車位，且
    懷疑曹永燦或金祥力公司員工割劃其車輛板金而屢起糾紛，
    除據被告歐國樑自承在卷外（見審易卷第19頁反面，本院卷
    第23頁、第35頁反面），並可徵諸本案錄音偵查中之勘驗內
    容（見偵卷第94至118 頁），被告歐國樑已有為本件毀損犯
    罪之動機，且本件各次毀損犯行均係以硬物自金祥力公司對
    面房屋頂樓擲下之相同手法所為，而丟擲硬物之時間，除附
    表編號8 、10外，均係在一般人之休息時間，丟擲硬物之地
    點乃在被告歐國樑住處頂樓，證人曾坤來並證稱：該頂樓被
    告歐國樑有加蓋使用等語（見偵卷第291 頁），是本件毀損
    行為如非被告歐國樑所為，則於該等時間倘有他人侵入被告
    歐國樑使用之住處頂樓為不法行為，除能讓被告歐國樑蒙受
    不白之冤外，尚影響其居住安全，一般人均恆加防範，被告
    歐國樑實無容認一再發生之理，更斷無再向曹永燦稱「恁爸
    …晚上砸不到車，白天砸你辦公室啦，總會砸到」（見偵卷
    第111 頁）之理。
  5.稽上各情，足認本案監視錄影98年10月17日上午5 時許、98
    年11月23日凌晨1 時許等畫面翻拍照片上丟擲硬物之人確係
    被告歐國樑，且除此之外，如附表所示之其他各次毀損犯行
    ，亦均係被告歐國樑所為無訛。被告歐國樑雖以白天載老婆
    上班云云，為其不在場之辯詞，然本件毀損行為時間多非在
    白天，且其中98年10月17日上午5 時許、98年11月23日凌晨
    1 時許遭測錄為丟擲硬物之人，亦經告訴人曹永燦及證人曾
    坤來指證明確，被告歐國樑空言否認，自不足取。
  (二)關於事實欄二所示之犯罪事實：
  1.告訴人曹永燦於98年10月17日上午9 時許，在臺北市士林區
    ○○○路104 巷7 弄口，遭被告二人為如上恐嚇之事實，業
    據證人即告訴人曹永燦於警詢指述明確（見偵卷第9 、15頁
    ），被告歐昶聖亦自承：當時伊有拿菜刀（見偵卷第235 頁
    ，本院卷第53頁反面、第56頁反面），核與證人曾坤來證稱
    ：伊看到被告歐昶聖手拿菜刀，刀刃向外、向上等語（見偵
    卷第290 頁，本院卷第55頁）、證人黃謙勛於偵訊證稱：被
    告歐國樑與曹永燦起爭執，對曹永燦說「你等著車子被砸」
    等語（見偵卷第312 頁）相符，復參諸98年10月17日錄影及
    本案錄音於偵查中經勘驗結果，其內容確有：被告歐國樑稱
    「我就是要跟你開戰了啦」、「我告訴你啦，你隨時準備車
    被砸啦」、「你看你車會不會被砸，不會結束」（見偵卷第
    105 、316 頁），被告歐昶聖稱「現在開始你衫穿得厚一點
    ，我要請你吃土豆」（見偵卷第108 頁），告訴人楊舒雯稱
    「他兒子拿菜刀要怎樣」（同上卷頁）等情。又據證人曾坤
    來證稱：當時曹永燦與被告歐國樑吵的時候，伊看到被告歐
    昶聖從樓上下來手上拿菜刀（見本院卷第55頁），且被告歐
    昶聖係在被告歐國樑稱「肏你媽，做小偷不會說自己是小偷
    」後，而接續為「我請你吃土豆」恫嚇之語，有卷存本案錄
    音勘驗內容足憑（見偵卷第108 頁），可見被告歐昶聖當時
    持刀、口出恫嚇之言時，被告歐國樑業已在場，併衡諸當時
    已係在被告歐國樑與曹永燦發生多次糾紛之後，而被告歐昶
    聖猶能接續被告歐國樑話語而為恫嚇之語，堪認被告二人有
    犯意聯絡及行為分擔無疑。被告歐國樑空言否認恐嚇，固非
    可採，被告歐昶聖辯稱：伊什麼都沒說，被告歐國樑嗣後到
    場，伊還沒有看清楚誰，菜刀就被里長拿走云云，及證人曾
    坤來於偵訊所述：伊搶下被告歐昶聖菜刀，被告歐國樑後來
    到場云云（見偵卷第290 頁），亦均無足取。再刑法上之「
    恐嚇」，固係指以危害通知他人，使該人主觀上生畏怖心之
    行為，然此危害之通知，其手段或方法，並無限制，無論明
    示或暗示之言語、文字、動作或其他危害行為，苟已足使對
    方理解其意義之所在，並足以產生嚴重精神壓力及安全威脅
    者均屬之。被告歐昶聖在糾紛爭執之當下，持刀並將刀刃向
    外、向上對人，自足使一般人恆生嚴重精神壓力及安全威脅
    ，告訴人曹永燦主觀上亦確生畏怖之心，業據其證稱：看到
    刀子向著自己，伊嚇得不知道怎麼講等語明確（見本院卷第
    51頁），而被告二人所稱「開戰」、「砸車」、「吃土豆（
    臺語，指子彈）」等語，乃明示對於生命、身體、財產之危
    害，亦使曹永燦聽聞後畏懼在心，亦經曹永燦陳明在卷（見
    本院卷第50頁反面、第51頁），均核屬對告訴人曹永燦生命
    、身體、財產之安全為恐嚇之行為無疑。
  2.告訴人曹永燦及楊舒雯於98年11月17日上午10時許，在臺北
    市士林區○○○路104 巷7 弄口，遭被告歐國樑為如上恐嚇
    之事實，業據證人即告訴人曹永燦於警詢指述明確（見偵卷
    第8 至9 頁），核與證人黃謙勛證稱：被告歐國樑與曹永燦
    起爭執，對曹永燦及楊舒雯夫妻說「等著車子被砸」、「等
    著開戰」等語（偵卷第312 頁）相符，復參諸本案錄音於偵
    查中經勘驗結果，其內容確有：被告歐國樑稱「你三不五時
    就要注意有無石頭丟到你家來」、「恁爸…晚上砸不到車，
    白天砸你辦公室啦，總會砸到」、「高興我就砸」（見偵卷
    第111 頁）等情。而告訴人曹永燦及楊舒雯聽聞此等危害財
    產之恫嚇言詞，已生畏怖之心，亦據證人即告訴人曹永燦陳
    明在卷（見本院卷第50頁反面），足認被告歐國樑確有恐嚇
    犯行無訛。其空言否認，辯稱未恐嚇云云，自非可採。
  (三)關於事實欄三所示之犯罪事實：
  1.被告歐國樑所有之營業小客車遭人割劃板金，因多次烤漆維
    修而支出相當費用等情，除經被告歐國樑提出其車輛遭人割
    劃板金送廠補土烤漆之照片30張（置於本院卷證件存置袋）
    為證外，並據證人曾坤來證稱：被告歐國樑車子被劃很多次
    等語（見本院卷第54頁反面），證人即為被告歐國樑尋里長
    協調之友人豐晉賢證稱：被告歐國樑車輛每次都被割劃在不
    同的車門，一烤好漆就被劃，伊只知道烤漆一片至少8,000
    元，今天烤好不到三天就被劃等語（見本院卷第56頁反面）
    。又參諸本案錄音於偵查中經勘驗結果，其內容亦可見被告
    歐國樑始終認係曹永燦或金祥力公司員工割劃其車輛板金（
    見偵卷第95至109 頁）。
  2.而被告歐國樑於98年10月21日凌晨0 時許，在臺北市士林區
    ○○○路104 巷7 弄口，向曹永燦恫稱：「事情要處理嗎，
    拿10萬元出來處理，不處理也沒關係，那就準備要開戰」等
    語，脅迫曹永燦賠償遭拒之事實，除據證人即告訴人曹永燦
    於警詢指明外（見偵卷第9 、15頁），並據目擊證人張書源
    證述：當時曹永燦夫妻送伊下樓，遇到被告歐國樑，被告歐
    國樑說「曹先生，事情要處理嗎」，被告歐國樑一直說他的
    車是曹永燦公司內的人損壞的，但曹永燦認為被告歐國樑沒
    證據證明，被告歐國樑就說，他不管那麼多，要曹永燦拿10
    萬元出來處理，伊就問被告歐國樑，憑什麼要曹永燦拿錢，
    被告歐國樑就說「不處理也沒關係，那就準備要開戰了」等
    語明確（見偵卷第298 頁）。又據證人曾坤來證稱：被告歐
    國樑有跟伊說要曹永燦賠償10萬元，伊有轉述給曹永燦等語
    （見本院卷第55頁），證人豐晉賢證稱：被告歐國樑跟伊說
    要曹永燦賠償10萬元修車的費用，大部分是烤漆費用等語（
    見本院卷第56頁），且有曾坤來將此事轉達楊舒雯之對話錄
    音內容可稽（見偵卷第109 至110 頁），足徵被告歐國樑所
    稱「處理」，乃意在使曹永燦逕予賠償其修車費用。然未究
    明被告歐國樑車輛板金是否遭曹永燦或金祥力公司員工所割
    劃之前，曹永燦本無同意逕予賠償之義務，而被告歐國樑竟
    以「開戰了」等言詞恫嚇之脅迫方式向曹永燦索賠，足認被
    告歐國樑確有強制未遂犯行至明，其空言否認，自不可採。
  3.另證人即在場協調之里長曾坤來雖於本院審理時一度證稱：
    伊當天在現場並沒有聽到被告歐國樑提到或恐嚇10萬元的事
    情云云（見本院卷第54頁），惟嗣又補充證稱：伊是沒有注
    意聽，因為當時他們吵得很大聲，很多路人圍觀，現場很吵
    雜等語（見本院卷第54頁反面），可見其所稱：未聽見提及
    10萬元云云，顯係迴護避就之詞，自不足據為有利被告歐國
    樑之認定，附此敘明。
  (四)關於事實欄四所示之犯罪事實：
  1.被告歐國樑有分別於98年10月17日上午9 時許、同年月21日
    凌晨0 時許及同年11月17日上午10時許，在不特定人得共見
    共聞之臺北市士林區○○○路104 巷7 弄口，以「幹你娘」
    、「幹你娘雞歪」、「幹你娘老雞歪」、「肏你媽屄」等穢
    語辱罵曹永燦之事實，業據被告歐國樑坦承有罵「幹你娘」
    等穢語，核與證人即告訴人曹永燦警詢指述、審理時證述相
    符（見偵卷第8 至9 、15頁，本院卷第50頁反面），且參諸
    98年10月17日錄影及本案錄音（98年11月17日）於偵查中經
    勘驗結果，其內容確有：被告歐國樑與曹永燦對話時，口出
    「沒什麼好講，我說開戰了，『幹你娘』，不會結束」、「
    你有種把我車燒掉，『肏你媽屄』，你看你車會不會被砸，
    不會結束，你聽沒有」、「什麼沒天良，『幹你娘雞歪』，
    你做什麼是你自己知道」（見偵卷第105 、315 、316 頁）
    、「你車子停在那試試看，『幹你娘老雞歪』」（見偵卷第
    107 頁）、「恁爸…晚上砸不到車，白天砸你辦公室啦，總
    會砸到，『幹你娘雞歪』」、「（曹：你剛才說什麼？）『
    幹你娘雞歪』」、「（曹：你剛才說什麼？）『幹你娘老雞
    歪』，你聽沒有」（見偵卷第111 頁）等情。衡諸被告歐國
    樑既與曹永燦對話爭執，則在此脈絡下，對話之一方如口出
    穢語，任何人均能理解係在辱罵對話之他方。況被告歐國樑
    亦供稱：「（問：你是說什麼？）三字經『幹你娘雞巴，你
    給我試試看』，我是臉朝著對面的地方，我是罵他沒有錯，
    我真的很氣，因為他把我的車刮了一百多道」（見偵卷第80
    頁）、「我有罵曹永燦『幹你娘』，我是背對著曹永燦罵，
    他是自己對號入座」（見本院卷第35頁反面），益徵被告歐
    國樑確有侮辱曹永燦之意。足認被告歐國樑確有於前揭時地
    公然侮辱告訴人曹永燦之情事無疑。
  2.被告歐國樑雖辯稱：伊係背對著曹永燦罵云云，但就當時情
    境脈絡以觀，任何人既均能理解被告歐國樑係在辱罵曹永燦
    ，則被告歐國樑當場究係面對何處口出穢言，自均無礙於其
    公然侮辱犯行之成立，其所辯顯係狡展之詞，毫無足取。
  (五)綜上所述，被告二人前開所辯核屬卸責飾詞，均非可採。本
    件事證明確，被告二人犯行均堪認定，應依法論科。
三、論罪科刑：
  (一)核被告歐國樑於事實欄一所為，均係犯刑法第354 條之毀損
    他人物品罪；於事實欄二所為，均係犯同法第305 條之恐嚇
    危害安全罪；於事實欄三所為，係犯同法第304 條第2 項、
    第1 項之強制未遂罪；於事實欄四所為，均係犯同法第309
    條第1 項之公然侮辱罪。被告歐昶聖於事實欄二所為，則係
    犯刑法第305 條之恐嚇危害安全罪。公訴意旨雖認被告歐國
    樑於事實欄三所為，係犯刑法第346 條第3 項、第1 項之恐
    嚇取財未遂罪嫌。惟按刑法第346 條第1 項之恐嚇取財罪，
    係以意圖為自己或第三人不法所有為構成要件之一，若僅以
    恐嚇方法使人交付財物，而並無不法所有之意圖者，縱令其
    行為或可觸犯他項罪名，要無由成立本條之恐嚇取財罪（最
    高法院24年上字第3666號判例參照）。查被告歐國樑於98年
    10月21日以車輛遭毀損為由，要求曹永燦逕予賠償，而被告
    歐國樑之車輛確遭人割劃板金並有修車費用支出，已如上述
    ，且若被告歐國樑車輛板金真係遭曹永燦或金祥力公司員工
    所割劃，曹永燦亦難謂無賠償責任，是被告歐國樑主觀上自
    認因曹永燦或金祥力公司員工割劃其車輛板金，致其蒙受修
    車費用支出之損失，進而要求曹永燦應為賠償，則被告歐國
    樑於前揭時地要求曹永燦給付時，縱有恐嚇手段，但其目的
    僅在要求曹永燦賠償其支出修車費用之損失，尚難遽認被告
    歐國樑主觀上有為自己不法所有之意圖，依上判例，自無由
    成立恐嚇取財未遂罪，此部分公訴意旨容有未洽，應於基本
    社會事實同一之範圍內，依法變更起訴法條，併予敘明。
  (二)被告二人間，就事實欄二所示之98年10月17日恐嚇危害安全
    犯行，有犯意聯絡及行為分擔，為共同正犯。被告歐國樑於
    事實欄一所示之附表編號8 所為犯行，係以一毀損行為，損
    壞分屬呈鋼公司、金祥力公司之二財產法益，而同時觸犯二
    相同罪名，為想像競合犯，應僅論以一毀損他人物品罪。又
    被告歐國樑所為毀損他人物品、恐嚇危害安全、強制未遂及
    公然侮辱等犯行間，於主觀犯意及客觀行為，均不相同，而
    基於刑罰公平原則之考量，杜絕僥倖之犯罪心理，並避免易
    致鼓勵犯罪之誤解，於94年2 月2 日修正公布而自95年7 月
    1 日起施行之刑法，已刪除第56條連續犯之規定，行為人反
    覆實行之犯罪行為茍係在刑法修正施行後者，因法律之修正
    已生阻斷連續犯之法律效果，除認應合於接續犯、繼續犯、
    集合犯等實質上一罪關係而以一罪論處外，基於一罪一罰之
    刑罰公平性，自應併合處罰。本件被告歐國樑所為各次毀損
    他人物品、各次恐嚇危害安全及各次公然侮辱之犯行，均在
    刑法修正施行後所為，且非密接時地之數舉動接續或反覆實
    行，亦與接續犯概念不合，其於本案所犯各罪，犯意個別，
    行為互殊，應分論併罰。再被告歐國樑於事實欄三所為強制
    未遂犯行，既屬未遂犯，乃依刑法第25條第2 項規定，按既
    遂犯之刑予以減輕。
  (三)爰審酌被告歐國樑前有麻藥、竊盜、妨害自由等多次犯罪科
    刑紀錄，可徵諸卷存臺灣高等法院被告前案紀錄表，素行尚
    難謂佳，其固認告訴人曹永燦或金祥力公司有路霸行為，懷
    疑車輛遭曹永燦或金祥力公司員工割劃板金，惟不思以檢舉
    或報警等正當手段解決，竟私自以毀損他人物品之手段為報
    復，並為恐嚇及在未究明何人刮車前以強脅手段要告訴人曹
    永燦逕予賠償，雖未得逞，然其行徑已足使告訴人曹永燦、
    楊舒雯終日惶惶，陷於恐懼深淵，嚴重影響其等居住安寧，
    惡性非輕；被告歐昶聖前因竊盜案件經本院宣告緩刑，有臺
    灣高等法院被告前案紀錄表附卷可按，素行雖非不佳，惟於
    緩刑期間竟不思謹言慎行，對於其父被告歐國樑與鄰居之糾
    紛，非但未設法排解，反更持菜刀與之共同為恐嚇行為，亦
    應非難；併衡以被告二人未見絲毫悔意之犯後態度，及其等
    犯罪之動機、目的、手段、智識程度，被告歐國樑使告訴人
    曹永燦、楊舒雯所受之驚懼程度至無法和解，業經告訴人曹
    永燦陳明在卷（見本院卷第59頁）等一切情狀，各量處如主
    文所示之刑，並均諭知易科罰金或易服勞役之折算標準，再
    定被告歐國樑應執行之刑及諭知易科罰金及易服勞役之折算
    標準，以資懲儆。
據上論斷，應依刑事訴訟法第299 條第1 項前段、第300 條，刑
法第28條、第354 條、第305 條、第304 條第2 項、第1 項、第
309 條第1 項、第55條、第25條第2 項、第41條第1 項、第8 項
、第42條第3 項前段、第51條第5 款、第7 款，刑法施行法第1
條之1 ，判決如主文。
本案經檢察官李松德到庭執行職務。
中    華    民    國    99    年    12    月    28    日
                  刑事第二庭審判長法  官  王梅英
                                  法  官  黃潔茹
                                  法  官  李冠宜
以上正本證明與原本無異。
如不服本判決應於收受判決後10日內向本院提出上訴書狀，並應
敘述具體理由；其未敘述上訴之理由者，應於上訴期間屆滿後20
日內向本院補提理由書（均須按他造當事人之人數附繕本），切
勿逕送上級法院。
                                  書記官  劉欣怡
中    華    民    國    99    年    12    月    28    日
附錄：本案論罪科刑法條全文
中華民國刑法第354條
（毀損器物罪）
毀棄、損壞前二條以外之他人之物或致令不堪用，足以生損害於
公眾或他人者，處2 年以下有期徒刑、拘役或5 百元以下罰金。
中華民國刑法第305條
（恐嚇危害安全罪）
以加害生命、身體、自由、名譽、財產之事，恐嚇他人致生危害
於安全者，處2 年以下有期徒刑、拘役或3 百元以下罰金。
中華民國刑法第304條
（強制罪）
以強暴、脅迫使人行無義務之事或妨害人行使權利者，處3 年以
下有期徒刑、拘役或3 百元以下罰金。
前項之未遂犯罰之。
中華民國刑法第309條
（公然侮辱罪）
公然侮辱人者，處拘役或3 百元以下罰金。
以強暴犯前項之罪者，處1 年以下有期徒刑、拘役或5 百元以下
罰金。
附表
┌──┬──────┬──────┬───────────────┐
│編號│行為時間    │被害人      │損壞之物品                    │
├──┼──────┼──────┼───────────────┤
│  1 │98年6 月4 日│金祥力公司  │車牌號碼4077-QV 號自用小客車後│
│    │晚上9 時許  │            │擋風玻璃破損                  │
├──┼──────┼──────┼───────────────┤
│  2 │98年6 月15日│金祥力公司  │車牌號碼DT-1938 號自用小客車右│
│    │上午8 時30分│            │前葉子板凹損                  │
│    │前某時許    │            │                              │
├──┼──────┼──────┼───────────────┤
│  3 │98年9 月24日│楊舒雯      │車牌號碼W6-0323 號自用小客車後│
│    │上午8 時前某│            │行李箱蓋凹損                  │
│    │時許        │            │                              │
├──┼──────┼──────┼───────────────┤
│  4 │98年9 月28日│楊舒雯      │車牌號碼W6-0323 號自用小客車前│
│    │上午8 時前某│            │引擎蓋凹損、前擋風玻璃破損、後│
│    │時許        │            │行李箱蓋毀損                  │
├──┼──────┼──────┼───────────────┤
│  5 │98年10月6 日│金祥力公司  │車牌號碼4077-QV 號自用小客車雨│
│    │上午8 時前某│            │刷桿、前飾板及前擋板金毀損    │
│    │時許        │            │                              │
├──┼──────┼──────┼───────────────┤
│  6 │98年10月17日│金祥力公司  │1.車牌號碼DT-1938 號自用小客車│
│    │上午5 時許  │            │  後擋風玻璃及後行李箱蓋毀損  │
│    │            │            │2.車牌號碼4077-QV 號自用小客車│
│    │            │            │  前擋風玻璃毀損              │
├──┼──────┼──────┼───────────────┤
│  7 │98年10月21日│金祥力公司  │車牌號碼DT-1938 號自用小客車車│
│    │凌晨0 時許  │            │頂凹損                        │
├──┼──────┼──────┼───────────────┤
│  8 │98年11月17日│1.呈鋼公司  │1.車牌號碼ECP-276 號輕型機車儀│
│    │上午10時許（│            │  表板蓋、後視鏡毀損          │
│    │起訴書漏載）│2.金祥力公司│2.盆栽花盆毀損                │
├──┼──────┼──────┼───────────────┤
│  9 │98年11月23日│金祥力公司  │1.車牌號碼4077-QV 號自用小客車│
│    │凌晨1 時許  │            │  車頂毀損                    │
│    │            │            │2.鐵製遮雨棚毀損              │
├──┼──────┼──────┼───────────────┤
│ 10 │98年11月26日│金祥力公司  │大門破損                      │
│    │下午2 時許  │            │                              │
└──┴──────┴──────┴───────────────┘

司法院資訊處製作；財團法人民間司法改革基金會備份。
